臺灣新北地方法院三重簡易庭民事判決
110年度重簡字第2099號
原      告  王士源  
被      告  李志蕙  
上列當事人間請求返還定金事件，本院於民國111年1月27日言詞
辯論終結，判決如下：
　　主　    文
一、被告應給付原告新臺幣（下同）40萬元，及自民國110年10
    月14日起至清償日止，按年息5％計算之利息。
二、訴訟費用由被告負擔。
三、本判決得假執行；被告如以40萬元為原告預供擔保後，得免
    為假執行。
    事實及理由
一、原告起訴主張：
　㈠緣原告於民國109年2月間，因新冠肺炎疫情趨於嚴重，民眾
    對額溫槍之需求大增，故欲經營額溫搶之生意，經由友人楊
    智超之介紹而認識被告，與被告商談後，被告稱可出售額溫
    槍予原告，兩造遂於109年2月26日，合意由原告向被告購買
    3,000支額溫槍，並約定被告應分別於同年3月16日及20日各
    交付1,500支，原告亦於當日支付新臺幣（下同，如未另標
    示人民幣，即均為新臺幣）20萬元之定金。未料，被告於收
    受原告前述20萬元定金後，直至約定之日前均遲未交付額溫
    槍，經原告透過通訊軟體詢問後，被告僅一再設詞推託，然
    事實上並無交付原告任何額溫槍，原告無奈復於4月1日詢問
    被告到貨情況，並強調如額溫槍再未能到貨，賣出之價格將
    更為降低，勢必嚴重損及其轉售之利益；直到4月6日，被告
    仍然無法交貨，原告便希望被告能將先前支付之定金返還，
    被告聞此，先是稱額溫槍已到貨並交運，過幾日又稱仍未出
    關，因此原告再次於4月10日要求被告返還已支付之定金，
    更於同月18日告知被告本應依當初約定，於無法交付額溫槍
    時，即應當將該定金退款予原告，惟縱經原告於5月、6月、
    7月間均一再催促被告返還20萬元，被告仍然不斷以未到貨
    等與原告無涉之理由拒未給付。為此，爰依民法第249第3款
    規定，請求被告加倍返還定金。
　㈡退步言，縱認原告不得依照前述規定請求被告加倍返還定金
    ，因原告屢次催促原告履約，應認原告已定有相當期限催告
    被告履行，而被告仍未履行，是以原告已解除買賣契約，得
    依民法第259條第2款規定，請求被告返還該20萬元，以及因
    被告遲未履行所致損害20萬元。
　㈢聲明：
　1.被告應給付原告40萬元，及自起訴狀繕本送達翌日起至清償
    日止，按年息5％計算之利息。
　2.原告願供擔保，請准予宣告假執行。
二、被告則以：
　㈠109年2月因新冠肺炎疫情趨於嚴重，為防疫必要，在訴外人
    楊智超介紹下認識生產額溫槍的大陸廠商南夫科技公司。被
    告於109年2月10日向工廠定下3,000支額槍，於109年2月14 
    日分三筆共人民幣172,500元入南夫科技總理王俊鵬戶頭，
    嗣於109年2月26日經由楊智超介紹原告購買這3,000支額溫
    槍，每支按人民幣200元轉讓給王士源，共人民幣75萬元。
    當時額溫槍現價為人民幣425元，原告覺得有利可圖，於2月
    26日當天先支付訂金20萬元。兩造並約定應於2月27日前全
    額付款。
　㈡詎料原告未依約於2月27日給付全款。被告於3月也有提供倉
    單給原告提貨，是原告又違約沒有去提貨。況且疫情期間，
    各國間出關檢疫入關清關防疫必需品都是一段漫長而曲折的
    過程，中間不可控因素太多了。無奈之下這批貨被迫以團購
    方式運回台灣，運貨回台灣這件事對本人來講已經超出本人
    的能力範圍，與原告商議後委託介紹人楊智超協助處理。本
    人已善告知提貨之義務。原告說的4月6日還無法交貨是因貨
    在回臺灣的路上，被告請原告與介紹人聯繫難道有錯嗎？
　㈢原告未依約給付全款，已造成契約違約之事實，因為為合約
    被告已預支人民幣172,500元作為生產額溫槍之預付款，且
    假如原告按契約支付3,000支額溫槍的餘額，那被告馬上就
    有120萬的利潤，原告未依約給付全款，已造成本人上開損
    失等語置辯。並聲明：請求駁回原告之訴；願供擔保請准免
    為假執行。
三、本院之判斷：
　㈠按當事人互相表示意思一致者，無論其為明示或默示，契約
    即為成立；當事人對於必要之點，意思一致，而對於非必要
    之點，未經表示意思者，推定其契約為成立。又稱買賣者，
    謂當事人約定一方移轉財產權於他方，他方支付價金之契約
    ；當事人就標的物及其價金互相同意者，買賣契約即為成立
    ，民法第153條第1項、第2項前段、第345條分別定有明文。
    是買賣契約以價金及標的物為其要素，價金及標的物自屬買
    賣契約必要之點，當事人對此兩者意思表示一致時，其契約
    即已成立（最高法院40年台上字第1482號及69年台上字第17
    10號判例意旨參照）。次按契約因可歸責於受定金當事人之
    事由，致不能履行時，該當事人應加倍返還其所受之定金，
    民法第249條第3款亦有明文。
　㈡本件原告主張與被告間就3,000支額溫槍（下稱系爭額溫槍）
    成立買賣契約，並於109年2月26日給付訂金20萬元一情，業
    據其提出收據一紙、轉帳明細截圖畫面等件為憑（本院卷第
    23至27頁），被告固不否認上情，惟以原告未依兩造間約定
    於109年2月27日給付全款，始致工廠未能如期出貨等情詞為
    辯。
　㈢經查，被告雖提出由赫斯凱爾有限公司與訴外人廣東南夫科
    技有限公司訂定之採購訂單合同（本院卷第87頁），並稱業
    已預付人民幣172,500元予訴外人廣東南夫科技有限公司之
    授權代表人王俊鵬等云云，惟被告所提出之轉帳明細截圖記
    載之付款戶名、付款人分別為李偉軒、楊喬茵、李智潔（本
    院卷第89、91頁），而非被告，且前開三人匯款金額合計為
    172,500元，與上述採購訂單合同記載：「（三）結款方式
    及金額：下單先付50％（¥165,000元），交貨前付清尾款（¥
    165,000元）」不符，難認被告確有給付系爭額溫槍之訂金
    予訴外人廣東南夫科技有限公司。次查，依據兩造提出之通
    訊軟體LINE對話內容，被告雖有於109年2月26日要求原告於
    109年2月27日匯款人民幣40萬元至其中國銀行之帳戶，剩下
    35萬元人民幣以新臺幣1,522,500元結算（本院卷第121頁）
    ，惟嗣於109年3月1日，原告向被告表示：「如果您認為只
    先付訂金不行的話那也沒關係...或者您立即把訂金退我也
    可以...」等語可知（本院卷第129頁），兩造就原告應於10
    9年2月27日付清系爭額溫槍之全部款項一事並未達成合意；
    況被告抗辯曾於109年3月間將倉單編號提供給原告提貨，是
    其辯稱因未付清全部貨款，故廠商不願意出貨等云云，顯為
    虛罔。
　㈣此外，被告於109年3月24日提供之倉單號碼（本院卷第125頁
    ），嗣經原告查證，係為空單並無貨品，經原告向被告反應
    後，被告又改稱：「因為不知道該發到哪裡，所以沒有發貨
    。」（本院卷第127頁）；於109年4月18日被告又向原告稱
    ：「...20萬的貨先發給您共186支，運費及關費用您自己付
    ，77速遞會跟您收取，...」，又在同年月21日改稱：「現
    貨今天終於到了第1批...」，嗣於109年6月2日，在原告詢
    問被告是否收到貨了，被告又稱：「你問楊智超吧！貨到現
    在還沒有進來」、同年月29日稱：「你找楊智超吧！我錢貨
    都沒拿到」等語（本院卷第135、137頁），由此可知就系爭
    額溫槍到貨與否、到貨時間、數量，被告幾度翻易其詞，則
    被告是否確有系爭額溫槍之貨品，而得以給付原告實屬可疑
    。綜上各情，足認原告主張系爭額溫槍之買賣契約因被告給
    付不能，而無法履行，且係可歸責於被告，應屬可採。
　㈤末按遲延之債務，以支付金錢為標的者，債權人得請求依法
    定利率計算之遲延利息；應付利息之債務，其利率未經約定
    ，亦無法律可據者，週年利率5％；給付無確定期限者，債務
    人於債權人得請求給付時，經其催告而未為給付，自受催告
    時起，負遲延責任。其經債權人起訴而送達訴狀，與催告有
    同一之效力，民法第203條、第233條第1項前段、第229條第
    2項亦分別定有明文。從而，原告本於買賣之法律關係，請
    求被告給付自起訴狀繕本送達被告翌日即110年10月14日（
    本院卷第61頁）起至清償日止，按年息5％計算之利息，與上
    開規定，核無不合，應予准許。
四、綜上所述，原告依據民法第249條第3款之規定，請求被告應
    加倍返還受領之定金即40萬元，及自110年10月14日起至清
    償日止，按年息5％計算之利息，為有理由，應予准許。
五、本判決係就民事訴訟法第427條規定適用簡易程序所為被告
    敗訴之判決，依同法第436條第2項準用第389條第1項第3款
    規定，應依職權宣告假執行。原告所為宣告假執行之聲請，
    僅在促使法院為此職權之行使，本院自不受其拘束，仍應逕
    依職權宣告假執行，惟此部分聲請既已依職權宣告，無再命
    原告提供擔保之必要，不另為准駁之諭知。又被告陳明願供
    擔保，聲請宣告免為假執行，爰依同法第392條第2項酌定相
    當之擔保金額准予宣告免為假執行。
六、本件事證已經明確，兩造其餘攻擊防禦方法及所提之證據，
    核與判決結果無影響，爰不逐一論駁。
七、訴訟費用負擔之依據：民事訴訟法第78條。
中    華    民    國   111    年    2     月    24    日
                  三重簡易庭  法  官  王凱俐
以上正本係照原本作成。
如不服本判決，應於送達後20日內，向本院提出上訴狀並表明上
訴理由，如於本判決宣示後送達前提起上訴者，應於判決送達後
20日內補提上訴理由書（須附繕本）。
如委任律師提起上訴者，應一併繳納上訴審裁判費。
中    華    民    國   111    年    2     月    24    日
                              書記官  林穎慧